臺灣臺中地方法院民事判決
111年度簡上字第163號
上  訴  人  金陽信資產管理股份有限公司

法定代理人  陳雨利  
訴訟代理人  曹訓察  
            陳信華  
被上訴人    簡正翰  
上列當事人間請求給付簽帳卡消費款事件，上訴人對於民國111
年2月9日本院簡易庭110年度中簡字第1373號第一審判決提起上
訴，本院合議庭於111年7月15日言詞辯論終結，判決如下：
    主      文
上訴駁回。
第二審訴訟費用由上訴人負擔。
　　事實及理由
壹、程序方面
    按不變更訴訟標的，而補充或更正事實上或法律上之陳述者
    ，非為訴之變更或追加，民事訴訟法第256條定有明文。查
    上訴人上訴時原聲明為：「一、原判決廢棄。二、第一審及
    第二審之訴訟費用由被上訴人負擔。」嗣上訴人於111年7月
    15日本院言詞辯論程序中，當庭更正聲明為：「一、原判決
    廢棄。二、被上訴人應給付上訴人新臺幣(下同)16萬6,408
    元。三、第一審及第二審之訴訟費用由被上訴人負擔。」經
    核上訴人上揭更正請求，其主張之訴訟標的及原因事實等法
    律關係均未變更，應屬更正事實上或法律上之陳述，非屬訴
    之變更或追加，應予准許。
貳、實體方面
一、上訴人起訴主張：
(一)被上訴人前於民國94年1月28日向訴外人陽信商業銀行股份
    有限公司（下稱陽信銀行）申辦信用卡（卡號：0000-0000-
    0000-0000、0000-0000-0000-0000）使用，約定被上訴人得
    持卡代償積欠他行款項及於特約商店簽帳消費，並同意當期
    應付帳款應於當期繳款截止日前清償全部帳款，或以循環信
    用方式繳付最低應繳金額，如逾期清償，除喪失期限利益外
    ，另應按週年利率百分之19.71計算利息，及依銀行法規定
    自104年9月1日起調降週年利率為百分之15。詎被上訴人持
    卡消費及代償他行積欠款後未依約清償，至96年7月3日止，
    尚積欠消費款本金新臺幣(下同)25萬9,154元、利息10萬4,8
    93元，及自96年7月4日起之利息(下合稱系爭債權)未付，陽
    信銀行於96年7月31日將系爭債權讓與上訴人，並於同年月2
    9日登報公告，系爭債權業已合法移轉予上訴人，然屢經催
    討未獲清償。嗣被上訴人經臺灣嘉義地方法院(下稱嘉義地
    院)98年度消債更字第68號裁定准予自98年6月25日下午5時
    起開始更生程序，復經嘉義地院98年度司執消債更字第46號
    裁定認可更生方案，惟被上訴人於上開更生程序中，漏未申
    報系爭債權，上訴人於更生前1日對被上訴人之債權額為56
    萬7,557元，依更生方案之債務總清償成數百分之29.32計算
    ，上訴人尚得請求被上訴人償還16萬6,408元，爰依信用卡
    契約及債權讓與之法律關係，訴請被上訴人如數給付等語。
(二)並於本院補充：被上訴人於98年3月18日向嘉義地院聲請更
    生時，漏未將上訴人陳報為債權人，致上訴人未受法院通知
    ，無從知悉而未能於公告申報債權期間申報系爭債權，應屬
    不可歸責上訴人之事由，又嘉義地院雖有於98年7月27日公
    告被上訴人開始更生程序裁定之主文及年、月、日、申報、
    補報債權之期間，及不依規定申報、補報債權之失權效果，
    惟該公告未將系爭債權列入，故對上訴人不生效力，是依消
    費者債務清理條例(下稱消債條例)第73條第1項但書之規定
    ，被上訴人仍應依更生條件履行對上訴人之清償責任等語。
二、被上訴人則以： 
(一)被上訴人因多家信用卡消費款循環利息及個人生活問題終無
    力償還，於98年間以低收入身分向嘉義地院聲請更生，嘉義
    地院依消債條例揭示於法院公告處，並認可更生方案，更生
    條件清償日於100年1月15日起至108年1月15日止。又上訴人
    為處理金融機構不良債權之專業公司，理應注意司法院網站
    設有消債公告專區，負有注意義務，上訴人疏於查詢公告，
    未於期間內依法提出債務協商，亦未申報系爭債權，難謂非
    可歸責於上訴人，被上訴人既已依更生條件全部履行完畢，
    系爭債權應視為消滅等語置辯。
(二)並於本院補充：被上訴人於更生程序中業向法院陳報所調閱
    之全部債務資料，縱有債務漏列，亦非被上訴人蓄意隱匿，
    又上訴人本有能力及義務注意司法院消債公告，對於被上訴
    人之更生程序應非無從知悉，其未於公告期間內申報、補報
    系爭債權，自屬可歸責等語。
三、原審經審酌兩造所提出之攻擊防禦方法後，為上訴人全部敗
    訴之判決。上訴人不服原判決，提起上訴，聲明求為：「(
    一)原判決廢棄。(二)被上訴人應給付上訴人新臺幣(下同)1
    6萬6,408元。」，被上訴人則答辯聲明：上訴駁回。
四、得心證之理由： 
(一)查上訴人主張被上訴人向訴外人陽信銀行申請信用卡使用，
    至96年7月3日止，尚欠消費款本金25萬9,154元及遲延利息
    （下稱系爭債權），陽信銀行已將其對被上訴人之系爭債權
    讓與上訴人，而被上訴人於98年3月18日向臺灣嘉義地方法
    院(下稱嘉義地院)聲請更生，經嘉義地院以98年度消債更字
    第68號裁定准被上訴人自98年6月25日下午5時起開始更生程
    序，嗣嘉義地院於98年7月27日公告被上訴人開始更生程序
    裁定之主文及年、月、日、申報、補報債權之期間，及不依
    規定申報、補報債權失權效之效果，又嘉義地院於99年11月
    15日以98年度司執消債更字第46號裁定認可被上訴人所提之
    更生方案，總清償比例為百分之29.32，上訴人於更生前一
    日對被上訴人之債權額為56萬7,557元等事實，業據上訴人
    提出債權讓與證明書、公告、信用卡單月帳務資料、信用卡
    申請書暨約定條款等件為證(見原審司促字卷第11至21頁)，
    並經本院依職權調閱上開卷宗核閱屬實，並為兩造所不爭執
    ，堪信為真正。
(二)上訴人主張被上訴人向嘉義地院申請更生時，其所陳報之債
    權人清冊未列入系爭債權，被上訴人仍應依更生條件給付16
    萬6,408元等語，為被上訴人否認，並以前詞置辯，經兩造
    協議簡化爭點(見本院卷第51至52頁)，是本院應審究者為：
    上訴人主張被上訴人於更生程序未向法院申報系爭債權，依
    消債條例第73條第1項但書之規定，被上訴人仍應依更生條
    件履行對上訴人之清償責任，是否有據？經查：
 1、按債務人依消債條例聲請更生，更生方案經法院裁定認可確
    定後，除本條例別有規定外，對於全體債權人均有效力；債
    務人依更生條件全部履行完畢者，除本條例別有規定外，已
    申報之債權未受清償部分及未申報之債權，均視為消滅，但
    其未申報係因不可歸責於債權人之事由者，債務人仍應依更
    生條件負履行之責，消債條例第67條第1項前段、第73條第1
    項分別定有明文。次參酌消債條例之立法目的，在於使陷於
    經濟上困境之消費者，得分別情形依消債條例所定重建型債
    務清理程序（更生）或清算型債務清理程序（清算）清理債
    務，藉以妥適調整其與債權人及其他利害關係人之權利義務
    關係，保障債權人之公平受償，並謀求消費者經濟生活之更
    生機會，從而健全社會經濟發展(消債條例第1條立法理由參
    照)。而依消債條例進行更生、清算程序，除要求債務人申
    報債權人清冊之外，因債務人多為經濟上高度弱勢，對於財
    產之判斷與處分未達普遍之標準，難以期待有債務人單方面
    就全體債權人、債權內容提出完整清冊，消債條例乃同時規
    定債權人為自己申報債權之義務，是在謀求消費者經濟生活
    之重生機會之立法目的下，債務人與債權人均有協同進行更
    生、清算程序之法律上義務，無由將申報債權之義務全數歸
    於債務人負擔。亦即，於債務人依更生條件全部履行完畢後
    ，債權人未申報之債權原則上已視為消滅，例外於債權人就
    未申報債權具有不可歸責事由，例如債權人長期旅居國外、
    因案在監、或其他具體事實足認該債權人無從知悉應申報債
    權等情時，債務人始就債權人未申報之債權負有依更生條件
    清償之成數履行之責。是本件仍應由上訴人舉證證明系爭債
    權未申報係因不可歸責於己之事由所致，亦難僅因系爭債權
    未申報係可歸責被上訴人，即反推可歸責於上訴人之事由不
    存在。
 2、上訴人固主張：被上訴人可取得之96年7月份聯合徵信中心
    報告上已載有陽信銀行對被上訴人之信用卡消費款債權，並
    載明該債權已經轉讓，被上訴人卻未將上訴人列入債權人清
    冊，致上訴人未受通知於更生程序申報本件債權，係不可歸
    責於上訴人等語。然查，嘉義地院已於98年7月27日公告被
    上訴人開始更生程序裁定之主文及其年、月、日、申報、補
    報債權之期間，及不依規定申報、補報債權之失權效果等，
    已認定如前，而該公告載明：「二、債權人應於98年8月13
    日前，向本院申報債權；債權人因非可歸責於己之事由，至
    未於前開期間申報債權者，應於98年9月2日前，向本院補報
    債權，並陳明有何非可歸責於己之事由…。四、債權人不依
    前二項申報、補報債權者，於債務人依更生條件全部履行完
    畢後，其債權視為消滅。」等文字，上訴人即有查知被上訴
    人已開始更生程序之可能。復參以消費者債務清理事件於司
    法院網站設有消債公告專區，並將每日各法院裁定開始更生
    程序或清算之最新動態詳細揭露，以利債權人得利用該消債
    公告專區查得有無逾期繳款之債務人聲請更生或清算之資訊
    ，而上訴人所營事業項目包括金融機構金錢債權收買業務，
    上訴人理當知悉上情，卻疏於查詢，致未於前揭公告所載期
    間內申報或補報債權，難謂上訴人就其未申報系爭債權乙節
    ，無任何可歸責之事由。是認上訴人未按期申報債權，係有
    可歸責之事由存在，自無從適用消費者債務清理條例第73條
    第1項但書之規定請求被上訴人依更生條件續為給付，上訴
    人此部分主張，委難可採。
五、綜上所述，本件系爭債權既已視為消滅，上訴人依信用卡契
    約及債權讓與之法律關係，請求被上訴人給付16萬6,408元
    ，為無理由，不應准許。原審為上訴人敗訴之判決，核無不
    合，上訴意旨指摘原判決不當，求予廢棄改判，為無理由，
    應予駁回。
六、本件事證已臻明確，兩造其餘攻擊防禦方法及所提證據，均
    不至影響判決結果，故不逐一論述。
七、據上論結，據上論結，本件上訴為無理由，依民事訴訟法第
    449條第1項、第78條，判決如主文。
中　　華　　民　　國　　111 　年　　 7　　月　　29　　日
                  民事第六庭審判長法  官  陳學德
　　　　　　　　　
                                  法  官  巫淑芳

                                  法  官  謝長志
以上正本係依原本作成。
不得上訴。
中　　華　　民　　國　　111 　年　   7 　 月　　29　　日
                                  書記官  林舒涵